【裁判字號】    97,消債更,58
【裁判日期】    970630
【裁判案由】    更生事件
【裁判全文】
臺灣臺南地方法院民事裁定            97年度消債更字第58號
債  務  人  甲○○
                        巷25.
上列當事人聲請消費者債務清理事件，本院裁定如下：
    主  文
債務人甲○○自中華民國97年6月30日16時起開始更生程序。
    理  由
一、本件聲請意旨略以：債務人甲○○有不能清償債務之情事，
    且其無擔保或無優先權之債務總額未逾新臺幣（下同）1,20
    0萬元，復未經法院裁定開始清算程序或宣告破產，前雖與
    債權金融機構成立債務協商，然債務人之配偶嗣因受傷無法
    工作，而債務人每個月實際收入扣除每月協商金額後，無法
    維持家庭成員基本生活，債務人因不可歸責於己之事由，致
    履行顯有重大困難，為此，依消費者債務清理條例提出本件
    更生之聲請等語。
二、按法院開始更生程序之裁定，應載明其年、月、日、時，並
    即時發生效力，消費者債務清理條例第45條第1項定有明文。
    本件債務人主張其配偶於96年9月間因受傷無法工作，而其
    每個月實際收入為1萬餘元至24,000元不等，扣除每月協商
    金額後，無法維持家庭成員5人（債務人、其配偶及未成年
    子女共5人）之基本生活，債務人因不可歸責於己之事由，
    致履行顯有重大困難等情，已據提出戶籍謄本、和解書、財
    團法人奇美醫院診斷證明書、祥瑞診所診斷證明書、就學貸
    款申請撥款通知書及房屋租賃契約書等為證；經查：
(一)、債務人前於消費者債務清理條例施行前，依金融主管機關協
    調成立之中華民國銀行公會會員辦理消費金融案件無擔保債
    務協商機制與如附表編號1至8所示之債權人於95年11月成立
    債務協商，約定全部債務金額987,462元，自95年12月起分
    80 期，每月應償還款項合計為14,950元，債務人至今仍繼
    續履行等情，有協議書及無擔保債務還款計劃為證，且有各
    該如附表編號1至8所示債權銀行民事陳報狀附卷可稽，應堪
    信為真實。次查，債務人之配偶郭順得於96年9月1日於組模
    時不慎從鷹架上摔下，致其臂神經根疾患，嗣又因車禍受傷
    ，右肩部挫傷併肩胛骨閉鎖性骨折，此亦有和解書、財團法
    人奇美醫院診斷證明書及祥瑞診所診斷證明書在卷可按，足
    徵債務人主張其配偶嗣因受傷無法工作乙節，亦堪信為真實
    。
(二)、本院審酌債務人之未成年子女乙○○、丙○○均為高苑高級
    工商職業學校學生（均已向台灣銀行股份有限公司申請就學
    貸款），丁○○為歸仁國中學生，而依其3人就學情形所需
    生活費用，可認就讀國中之子女基本生活費用，應參酌96年
    度每人免稅額77,000元計算每月基本生活所需約為6,500元
    ，至其餘就讀高苑高級工商職業學校之子女、債務人及其配
    偶之基本生活費用，則應依我國97年度最低生活費標準計算
    每人每月基本生活所需為9,829元為適當。是依此計算，債
    務人及其配偶、子女每月家庭基本生活費用合計約為45,816
    元（計算式：9829×4＋6500×1=45816）。惟斟酌債務人現
    任職於南勝企業股份有限公司，投保薪資18,300元，每個月
    實際收入為1萬餘元至24,000元不等，其94年度及95年度薪
    資所得各為253,669元、212,624元，有汽車乙輛，然其所有
    上開車輛業經抵押權人依照動產擔保交易法第17條之規定取
    回，且該汽車貸款迄至97年5月6日止，尚欠本金45,129元、
    利息8,124元、逾期息1,176元，合計54,429元，又其子丙○
    ○雖有打工，但其薪資每月僅有8、9千元等情，已據債務人
    陳明在卷，並有稅務電子閘門財產所得調件明細表、勞保局
    電子閘門查詢作業被保險人投保資料查詢、汽車貸款車輛取
    回通知函及寶華商業銀行股份有限公司97年5月6日民事陳報
    狀在卷可稽。故綜上情以觀，本件依債務人家庭之財產及收
    入狀況，其收入經扣除債務人依債務協商每月須償還款項14
    ,950元後，可認其餘額顯已不足支應債務人家庭每月基本生
    活費用。
(三)、從而，債務人經濟狀況之變動，係非因可歸責於己之事由，
    致其履行顯有重大困難，此外，本件又查無債務人有消費者
    債務清理條例第6條第3項、第8條或第46條各款所定駁回更
    生聲請之事由存在，則債務人聲請更生，應屬有據，爰裁定
    如主文。
中    華    民    國    97    年    6     月    30    日
              民事第三庭    法      官  張季芬
上為正本係照原本作成。
本件不得抗告。
本裁定已於民國97年6月30日16時公告。
中    華    民    國    97    年    6     月    30    日
                            書  記  官  顏惠華
附表 ：債務人之債權人名稱、債權金額
┌───┬─────────────┬─────────────┬───────────┐
│編號  │債權人名稱                │現存實際債權金額（新台幣）│   備        註       │
├───┼─────────────┼─────────────┼───────────┤
│1     │遠東國際商業銀行股份有限公│債權人之信用卡債權，本金為│是否為自用住宅借款債權│
│      │司                        │60,497元；及自97年3月10日 │□是，■否。          │
│      │                          │起至97年4月29日止，以本金 │是否為擔保或優先權債權│
│      │                          │金額按19.71%計算之利息共  │□是，■否。          │
│      │                          │1633元；及自97年3月10日起 │債務人成立債務協商後是│
│      │                          │至97年4月29日止，以每月600│□是，■否。          │
│      │                          │元計算之違約金，共計1,200 │                      │
│      │                          │元。                      │                      │
├───┼─────────────┼─────────────┼───────────┤
│2     │台新國際商業銀行股份有限公│債務人至97年4月30日止，共 │是否為自用住宅借款債權│
│      │司                        │積欠452,924元，其中本金為 │□是，■否。          │
│      │                          │382,337元，現金卡部分之利 │是否為擔保或優先權債權│
│      │                          │息為自97年3月10日起至97年4│□是，■否。          │
│      │                          │月30止，以本金金額按5.88% │債務人成立債務協商後是│
│      │                          │計算之利息共3,167元、信用 │否毀諾                │
│      │                          │卡貸款部分利息為自97年4月 │□是，■否。          │
│      │                          │10日起至97年4月30止，以本 │                      │
│      │                          │金金額按5.88%計算之利息共 │                      │
│      │                          │173元。                   │                      │
├───┼─────────────┼─────────────┼───────────┤
│3     │國泰世華商業銀行股份有限公│至97年4月份止債務人共積欠 │是否為自用住宅借款債權│
│      │司                        │債權人13,480元。          │□是，■否。          │
│      │                          │                          │是否為擔保或優先權債權│
│      │                          │                          │□是，■否。          │
│      │                          │                          │債務人成立債務協商後是│
│      │                          │                          │否毀諾                │
│      │                          │                          │□是，■否。          │
├───┼─────────────┼─────────────┼───────────┤
│4     │大眾商業銀行股份有限公司  │債務人積欠債權人現金卡債權│是否為自用住宅借款債權│
│      │                          │本金33,854元，自97年3月10 │□是，■否。          │
│      │                          │日起至同年5月5日止以本金金│是否為擔保或優先權債權│
│      │                          │額按5.88%計算之利息共311元│□是，■否。          │
│      │                          │，以及自97年4月11日起至同 │債務人成立債務協商後是│
│      │                          │年5月5日止按月計付逾期延滯│否毀諾                │
│      │                          │金（即違約金）200元。     │□是，■否。          │
├───┼─────────────┼─────────────┼───────────┤
│5     │慶豐商業銀行股份有限公司  │債務人至97年4月30日止，尚 │是否為自用住宅借款債權│
│      │                          │積欠債權人信用卡款本金17,5│□是，■否。          │
│      │                          │13元、逾期手續費300元，共 │是否為擔保或優先權債權│
│      │                          │計17,813元。              │□是，■否。          │
│      │                          │                          │債務人成立債務協商後是│
│      │                          │                          │否毀諾                │
│      │                          │                          │□是，■否。          │
├───┼─────────────┼─────────────┼───────────┤
│6     │聯邦商業銀行股份有限公司  │債務人至97年4月27日止積欠 │是否為自用住宅借款債權│
│      │                          │債權人信用卡尚有18,249元。│□是，■否。          │
│      │                          │                          │是否為擔保或優先權債權│
│      │                          │                          │□是，■否。          │
│      │                          │                          │債務人成立債務協商後是│
│      │                          │                          │否毀諾                │
│      │                          │                          │□是，■否。          │
├───┼─────────────┼─────────────┼───────────┤
│7     │萬泰商業銀行股份有限公司  │債務人於本行申貸現金卡及信│是否為自用住宅借款債權│
│      │                          │用卡，所積欠本行債權金額  │□是，■否。          │
│      │                          │181,034元。               │是否為擔保或優先權債權│
│      │                          │                          │□是，■否。          │
│      │                          │                          │債務人成立債務協商後是│
│      │                          │                          │否毀諾                │
│      │                          │                          │□是，■否。          │
├───┼─────────────┼─────────────┼───────────┤
│8     │華南商業銀行股份有限公司  │至97年4月10日止，現金卡債 │是否為自用住宅借款債權│
│      │                          │務本金34,692元，信用卡債務│□是，■否。          │
│      │                          │本金7,977元。             │是否為擔保或優先權債權│
│      │                          │                          │□是，■否。          │
│      │                          │                          │債務人成立債務協商後是│
│      │                          │                          │否毀諾                │
│      │                          │                          │□是，■否。          │
├───┼─────────────┼─────────────┼───────────┤
│9     │寶華商業銀行股份有限公司  │債務人於本行積欠之債務至97│是否為自用住宅借款債權│
│      │                          │年5月6日止，為本金45,129元│□是，■否。          │
│      │                          │、利息8,124元、逾期息1,176│本債權為汽車貸款債權。│
│      │                          │元，共計54,429元。        │債務人未曾與債權人協商│
│      │                          │                          │。                    │
└───┴─────────────┴─────────────┴───────────┘


司法院資訊處製作；財團法人民間司法改革基金會備份。
